【裁判字號】    95,簡上,845
【裁判日期】    951019
【裁判案由】    詐欺
【裁判全文】
臺灣高雄地方法院刑事判決             95年度簡上字第845號
上  訴  人  臺灣高雄地方法院檢察署檢察官
被      告  甲○○
上列上訴人因被告詐欺案件，不服本院高雄簡易庭中華民國95年
6 月13日95年度簡字第3430號第一審簡易判決（聲請簡易判決處
刑案號：95年度偵緝字第1096、1097號），提起上訴，本院管轄
之第二審合議庭判決如下：
    主  文
上訴駁回。
    事實及理由
一、本案經本院審理結果，認原審以被告甲○○所為，係犯刑法
    第30條第1 項、第339 條第1 項之幫助詐欺取財罪，而判處
    拘役55日，如易科罰金，以銀元300 元折算1 日，其認事用
    法均無違誤，量刑亦屬妥適，應予維持，爰引用原審判決書
    記載之事實、證據及理由（如附件），並補充如下：
    (一)事實及理由欄二、部分補充：被告行為後，刑法業於94年
    2 月2 日修正公布部分條文，並於95年7 月1 日施行。依修
    正後刑法第2 條第1 項規定：「行為後法律有變更者，適用
    行為時之法律。但行為後之法律有利於行為人者，適用最有
    利於行為人之法律」。又本次修正涵蓋之範圍甚廣，故比較
    新舊法時，應就罪刑有關之共犯、牽連犯、連續犯、有無累
    犯加重、自首減輕暨其他法定加減原因等一切情形，綜其全
    部罪刑之結果而為比較，復有最高法院95年5 月23日所為之
    95年度第8 次刑庭會議決議可資參照。茲就本案有關之新舊
    法比較部分，臚列如下：
    1.刑法分則編各罪所定罰金之貨幣單位原為銀元，且依修正
      前刑法第33條第5 款規定，罰金刑為1 銀元以上，而有關
      罰金倍數之調整及銀元與新台幣之折算標準，則定有「罰
      金罰鍰提高標準條例」及「現行法規所定貨幣單位折算新
      台幣條例」，除罰金以1 銀元折算3 元新台幣外，並將72
      年6 月26日以前修正之刑法部分條文罰金數額提高2 至10
      倍，其後修正者則不再提高倍數；嗣修正後刑法第33條第
      5 款則將罰金刑提高為新台幣1 千元以上，並以百元計算
      之，且因刑法第33條第5 款所定罰金貨幣單位既已改為新
      台幣，刑法分則編各罪所定罰金之貨幣單位亦應配合修正
      為新台幣，暨考量刑法修正施行後，不再適用「現行法規
      所定貨幣單位折算新台幣條例」，為使刑法分則編各罪所
      定罰金之最高數額與刑法修正前趨於一致，爰增訂刑法施
      行法第1 條之1 規定，將刑法分則編各罪所定罰金之貨幣
      單位均改為新台幣，並將72年6 月26日以前修正之刑法部
      分條文罰金數額提高為30倍，其後修正者則提高為3 倍。
      是以刑法分則編各罪所定罰金刑之最高數額，於上開規定
      修正後仍屬一致，並無不同；但其罰金刑之最低數額，修
      正前1 銀元以上之規定，經配合修正前罰金罰鍰提高標準
      條例第2條 【現已刪除】規定，就其原定數額提高為10倍
      ，再經折算，即為新台幣30元，因修正後已提高為新台幣
      1 千元以上，自以修正前之規定較為有利。揆諸上開準據
      法，本案關於刑法第339 條第1 項之法定刑罰金部分，自
      應適用行為時之法律即修正前刑法第33條第5 款規定決定
      其罰金部分之法定刑。
    2.刑法第41條第1 項前段關於易科罰金之規定，新法修正為
      「犯最重本刑為五年以下有期徒刑以下之刑之罪，而受六
      個月以下有期徒刑或拘役之宣告者，得以新臺幣一千元、
      二千元或三千元折算一日，易科罰金」，惟依被告行為時
      之刑罰法律即修正前刑法第41條第1 項前段：「犯最重本
      刑為五年以下有期徒刑以下之刑之罪，而受六個月以下有
      期徒刑或拘役之宣告，因身體、教育、職業、家庭之關係
      或其他正當事由，執行顯有困難者，得以一元以上三元以
      下折算一日，易科罰金」及修正前罰金罰鍰提高標準條例
      第2 條關於「依刑法第四十一條易科罰金者，均就其原定
      數額提高為一百倍折算一日；法律所定罰金數額未依本條
      例提高倍數，或其處罰法條無罰金刑之規定者，亦同」等
      規定，易科罰金之折算標準最高為銀元300 元，最低為銀
      元100 元，換算為新臺幣後，最高額為新臺幣900 元，最
      低額為新臺幣300 元。比較修正前、後關於易科罰金折算
      標準之刑罰法律，適用修正前刑法第41條第1 項前段之規
      定對被告較為有利。
    3.被告行為後，刑法第47條亦於95年7 月1 日修正施行，本
      案被告前因違反臺灣地區與大陸地區人民關係條例案件，
      經臺灣高等法院高雄分院判處有期徒刑4 月確定，甫於93
      年1 月31日執行完畢，有臺灣高等法院被告前案紀錄表1
      份在卷可查，其於執行完畢後5 年內故意再犯本件有期徒
      刑以上之罪，不論依新、舊法規定，均應論以累犯，比較
      新、舊法結果，新法亦未較有利於被告，故本案關於被告
      是否構成累犯，自應適用修正前刑法第47條之規定。
    4.經綜其全部罪刑之結果而為比較，以修正前刑法有利於被
      告，應一體適用修正前刑法之規定。
   (二)事實及理由欄二所引「（刑法）第339條第1項」、「並諭
     知易科罰金之折算標準」應分別補充為「修正前第339條第
     1項前段」、「並依修正前刑法第41條第1項前段規定」
     ，另增加引用：刑法第2條第1項前段。
二、檢察官提起上訴意旨略以：被告為累犯，且提供帳戶予詐欺
    集團使用犯刑惡劣，使社會大眾於遭詐騙集團詐騙時，難以
    追查之便，助長犯罪之實現及隱匿，危害社會治安甚巨，而
    社會大眾遭受之危險更是巨大，且金額多寡係主觀認知，而
    被告犯後不知悔改，矢口否認犯行，毫無悔意，原審以被害
    人遭詐騙之金額甚小為由，僅判處拘役55日，顯與社會期待
    不符，益有純以結果論以輕刑之虞等語。惟按法官於有罪判
    決中，究應如何量處罪刑，為實體法賦予審理法官裁量之刑
    罰權事項，法官行使此項裁量權，自得依據個案情節，參諸
    刑法第57條所定各款犯罪情狀之規定，於該法定刑度範圍內
    ，基於合義務性之裁量，量處被告罪刑，此量刑之裁量權，
    固屬於憲法所保障法官獨立審判之核心，惟法院行使此項裁
    量權，亦非得以任意或自由為之，仍應受一般法律原理原則
    之拘束，即仍須符合法律授權之目的、法律秩序之理念、國
    民法律感情及一般合法有效之慣例等規範，尤其應遵守比例
    原則及平等原則之意旨，否則即可能構成裁量濫用之違法（
    另參見最高法院86年度臺上字第7655號判決意旨），亦即如
    非有裁量逾越或裁量濫用之違法情事，自不得擅加指摘其違
    法或不當。經核原審所為之量刑裁量，並無裁量逾越或裁量
    濫用之違法情事，從而，檢察官以原審量刑過輕為由提起上
    訴，為無理由，應予駁回。末查本件原審判決未及比較新舊
    法，實務往例有認原判決未及比較適用新舊法，上訴後經比
    較結果雖仍以舊法有利於行為人，且原判決別無其他撤銷事
    由時，上訴審仍應以此為由撤銷改判，然而，修正後之刑法
    規定係以適用行為時法為原則，因此原判決雖未及比較適用
    ，然本院第二審經比較新舊法，行為後之法律並非較有利於
    行為人，仍應適用修正前之行為時法，則原判決適用行為時
    法即無不當，自不構成撤銷之事由，併此敘明。
三、被告經合法傳喚，無正當之理由而不到庭，爰依刑事訴訟法
    第455 條之1 第3 項、第371 條規定，不待其陳述逕行判決
    ，合予敘明。
據上論斷，應依刑事訴訟法第455 條之1 第1 項、第3 項、第36
8 條、第371、第373 條，判決如主文。
本案經檢察官乙○○到庭執行職務。
中    華    民    國    95    年    10    月    19    日
                  刑事第六庭審判長法  官  曾逸誠
                                  法  官  李  蓓
                                  法  官  王  琁
上正本證明與原本無異
不得上訴。
中    華    民    國    95    年    10    月    19    日
                                  書記官  黃國忠
附錄本案論罪科刑法條全文：
中華民國刑法第339條
（普通詐欺罪）
意圖為自己或第三人不法之所有，以詐術使人將本人或第三人之
物交付者，處5年以下有期徒刑、拘役或科或併科1千元以下罰金
。
以前項方法得財產上不法之利益或使第三人得之者，亦同。
前二項之未遂犯罰之。


司法院資訊處製作；財團法人民間司法改革基金會備份。
